【裁判字號】    95,聲再更(一),1
【裁判日期】    951026
【裁判案由】    強盜
【裁判全文】
臺灣高等法院刑事裁定             95年度聲再更(一)字第1號
聲  請  人  甲○○
                      號
                    現於台北看守所
上列聲請人因強盜等案件，對於本院90年度上訴字第3742號，中
華民國93年1月2日確定判決，聲請再審，經裁定後由最高法院發
回更審，本院裁定如下：
    主  文
再審之聲請駁回。
    理  由
一、聲請再審意旨略以：(一)告訴人Ａ1（姓名詳原卷）於民國90
    年3月9日警詢時供稱：「我惹火他，……。甲○○很不高興
    ，將我帶入浴室內綁起來，並用浴室的毛巾，將我的嘴堵住
    ，後直至3月8日上午八點多，我因尿急受不了，才撞浴室門
    大叫（期間張嫌已將被害人嘴裡毛巾取下），甲○○才幫我
    鬆綁如廁，並將我從廁所帶出來」；嗣後Ａ1於90年4月3日
    偵訊時供述：「（妳在賓館被關何處？）浴室比較多」、「
    （在賓館的時候，甲○○有無睡覺？）沒有，我聽到他在講
    電話」、「（甲○○有無離開過賓館？）在退房之前有離開
    過二次，一次是到樓下拿麵，一次我不知道他出去做什麼」
    、「（他離開賓館時，妳有無被限制行動？）有的，我被綁
    著」；Ａ1並於90年12月6日第一審訊問時證稱：「有用衣服
    把我反綁起來，我跪在裡面有蒸氣那一間」等語；渠另於92
    年1月8日第一審訊問時證述：「（何時將妳綁起來？）先被
    打，再被綁」、「（凌晨兩點綁妳到何時？）隔天」、「（
    當時被告將妳關在何處？）在蒸氣室裡面，和浴缸同一間，
    是另外一小間」、「（蓮蓬頭在浴缸旁邊？）小間是蒸氣室
    ，我被關在小間的裡面，蒸氣室那間有門，我跪在裡面，門
    沒有關」；由Ａ1上開供詞以觀，可明確得知渠證謂抗告人
    將其綑綁後，關進浴室內蒸氣室裡，期間被告曾離開賓館房
    間二次，一次係下樓拿取泡麵，一次不知道被告去那裡。然
    第一審於91年6月12日以桃院丁刑廉90年重訴25字第17228
    號函桃園縣警察局桃園分局刑事組，命該組偵查員至桃園縣
    楊梅鎮○○街1號香格拉汽車旅館三０七號房內，勘驗現場
    之蒸氣室位置，並繪製現場位置圖，且拍攝現場照片到院參
    辦。由該分局刑事組檢送上開汽車旅館三０七號房內平面圖
    及現場照片可知，倘Ａ1確遭抗告人綑綁關入浴室蒸氣室內
    限制其行動，該浴室蒸氣室之門有無關，渠根本無法看見房
    內被告之一舉一動，實則Ａ1之行動並未受限制至明，此有
    前開賓館照片在卷可按。此項證據於前案判決確定前即已存
    在，且足認被告所使用之手段可否該當強盜罪之強制行為等
    事實之認定，將有不同於原判決之認定結果，而有利於被告
    。(二)又Ａ1於90年3月9日警詢時供稱：「（身上何處受傷？
    ）他一直以手掌打我的臉和頭、身體也有，但看不出來有外
    傷，所以這點也是我不想去醫院的原因」；嗣於90年4月3日
    檢察官偵查時陳稱：「（當天被告怎麼打妳？）以手搥我胸
    部，用腳踢我左側大腿，打我十幾個耳光，打得很重」、「
    （打妳多久？）我覺得有打我十幾分鐘之久」、「（妳有無
    去驗傷？）沒有」、「（為何不驗傷？）我先到中路派出所
    報警，警員說驗傷也驗不出來」、「（三月八日被告放妳走
    時，妳身上何處有傷？）我的左邊太陽穴附近腫腫的，因為
    他打我十幾個耳光。我的右手腕瘀青，因為被他綁著。我的
    膝蓋也有瘀青，因我跪著四、五個鐘頭」；Ａ1並於92年1月
    8日第一審訊問時證稱：「（有無驗傷？）沒有。因為警察
    說……。三月八日那天我有去中路派出所」。按人體頭部乃
    屬脆弱之要害，雖有頭骨保護，但無論是頭部或臉面部位，
    如遭受重力打擊，即會有明顯腫脹及瘀青情形，且該腫脹及
    瘀青並非一、二天之時間即可消除，然據Ａ1屢次堅稱其於
    90年3月7日遭受抗告人毆打、綑綁，何以渠於90年3月8日被
    釋放，當日即前往桃園分局中路派出所報案，焉有無任何受
    傷之傷痕之理？顯與常情有悖。(三)以上二者如加審酌，似足
    以動搖原判決所認定抗告人實施之強暴，已達於使人不能抗
    拒之事實基礎，將有不同於原判決之認定結果，而為有利於
    被告之判決。原審對該事實審判決時已經存在之證據，未加
    採酌，亦未說明不採用之理由。為此依刑事訴訟法第420條
    第1項第6款規定聲請再審云云。
二、按因發現確實之新證據，足認受有罪判決之人應受無罪之判
    決者，為受判決人之利益，得聲請再審，刑事訴訟法第420
    條第1項第6款定有明文。而所謂「發見新證據」，係指該證
    據當時已經存在，為法院及當事人所不及知，不及調查斟酌
    ，至其後始行發見，且就證據本身形式上觀察，固不以絕對
    不須經過調查程序為條件，但必須顯然可認為足以動搖原有
    罪確定判決，而為受判決人無罪、免訴、免刑或輕於原判決
    所認罪名之判決者為限。此受理聲請再審之最後事實審法院
    ，應就聲請再審理由之所謂「新證據」，須具備於事實審判
    決前已經存在，為法院、當事人所不知，事後方行發見之「
    嶄新性」，及顯然可認足以動搖原有罪確定判決，應為無罪
    、免訴、免刑或輕於原判決罪名之「顯然性」二要件，加以
    審查，為判斷應否准予開始再審之準據，有最高法院85年度
    台抗字第308號裁定可資參照。
三、經查：原確定判決認被告涉犯刑法第328條第1項普通強盜罪
    ，乃依據證人即被害人Ａ1之證述及自被告身上扣得之面額
    為十萬元之本票、賓館櫃台交班報表及電話帳單、賓館現場
    照片，及被害人Ａ1所著之Ｔ恤、外套腰帶，並參酌被告於
    警訊之供述，認被告已有不法所有意圖，且就客觀具體之情
    狀加以判斷，被告所施用之強暴手段，應已足使被害人喪失
    意思自由，並達於不能抗拒之程度甚明，綜合各情，而認被
    告有強盜犯行。被告聲請再審意旨雖指由桃園縣警察局桃園
    分局刑事組檢送案發地點桃園縣楊梅鎮○○街1號香格拉汽
    車旅館三０七號房內平面圖及現場照片，可知倘Ａ1被捆綁
    關入浴室，根本無法看見房內之被告之一舉一動，主張案發
    當時其並未有Ａ1所稱綑綁其雙手，並將之關入浴室之情形
    云云，然查三○七號房內平面圖及現場照片除為事實審判決
    前已經存在，為法院、當事人所明知，且業經原確定判決審
    酌，此觀原確定判決理由項第二點第(二)項所載「有賓館照片
    十二張在卷可資佐證」自明，已欠缺「嶄新性」，且如前聲
    請意旨所述Ａ1已稱被關之處浴室比較多，亦未指其在浴室
    內瞧見被告離開賓館二次，是該等證據就形式觀之，亦不足
    以動搖原有罪確定判決，欠缺「顯然性」。又被告另指Ａ1
    既遭其反綁雙手，並掌摑其臉頰，毆打其頭部等處，案發後
    卻未前往醫院驗傷等語，有悖常情，而質疑告訴人Ａ1證詞
    之真實性，惟被告於警訊時供稱：「…期間無故罵我是「
    嬰仔」（台語音），並用手打我胸部，我很生氣，就開始
    動手打她，且用該女子的風衣腰帶，反綁該女子雙手及用其
    穿著的Ｔ恤衣服，反綁雙腳。…」等語，原確定判決認與告
    訴人Ａ1證詞相符，而為論罪心證 (見理由項第二點第(三)項)
    ，是被告質疑告訴人Ａ1證詞之真實性，委無可採，況是否
    成傷充其量僅係是否構成傷害罪問題，尚難以此即推論被告
    未施強暴手段，被告此部分所指亦不足以推翻原確定判決，
    而欠缺「顯然性」。綜上，被告所提再審理由，欠缺「嶄新
    性」與「顯然性」，揆諸上開說明，其再審聲請，應認無理
    由，予以駁回。
據上論斷，爰依刑事訴訟法第434條第1項，裁定如主文。
中    華    民    國    95    年    10    月    26    日
                  刑事第十五庭審判長法  官  吳昭瑩
                                    法  官  李釱任
                                    法  官  楊貴雄
以上正本證明與原本無異。
如不服本裁定，應於收受送達後五日內向本院提出抗告狀。
                                    書記官  林淑貞
中    華    民    國    95    年    10    月    26    日


司法院資訊處製作；財團法人民間司法改革基金會備份。
